【裁判字號】    97,抗,255
【裁判日期】    970725
【裁判案由】    毒品危害防制條例
【裁判全文】
臺灣高等法院臺南分院刑事裁定           97年度抗字第255號
抗  告  人  臺灣雲林地方法院檢察署檢察官
被      告  甲○○
上列抗告人因被告違反毒品危害防制條例案件，不服臺灣雲林地
方法院中華民國九十七年六月十二日裁定（九十七年度訴字第三
二三號），提起抗告，本院裁定如下：
    主  文
抗告駁回。
    理  由
一、本件抗告意旨略以：
  (一)按所謂販賣行為，並不以販入之後復行賣出為要件，只要以
    營利為目的，將禁藥購入或賣出，有一於此，其犯罪即為完
    成。上訴人既以販賣圖利之意思購入速賜康，雖於出售與某
    某時，已議定價格尚未交付之際，即被當場查獲，仍屬犯罪
    既遂。又藥物藥商管理法第七十三條第一項所謂販賣，係指
    明知其為偽藥或禁藥，意圖販賣而有販入或賣出之行為而言
    ，其販入及賣出之行為，不必二者兼備，有一即屬成立，本
    件上訴人既意圖販賣而販入春藥，縱於兜售時即被查獲，其
    販賣之行為亦已成立，原判決依未遂犯論處，顯有未合，最
    高法院分別著有六十七年台上字第二五００號及六十八年台
    上字第六０六號判例可資參照。原審既認為扣案十二包海洛
    因有可能係單純持有，或供自己施用之用，或為轉讓之用等
    語，而轉讓與販賣之別在於有無賺取差價，客觀上之交付行
    為則屬同一，則原審既認為被告持有之十二包海洛因可能為
    轉讓之用，即不能排除可能用以販賣，而販賣既不以有賣出
    之行為為必要，是以被告既持有為數不少之十二包海洛因，
    即涉有販賣第一級毒品之犯罪嫌疑，檢察官起訴被告涉嫌販
    賣第一級毒品罪嫌，並非毫無依據，合乎刑事訴訟法第二百
    五十一條第一項之起訴門檻，故受理之法院即應為實體之裁
    判，不得依同法第一百六十一條第二項裁定通知檢察官補正
    。
  (二)再按刑事訴訟法第一百六十一條第二項係規定：「法院於第
    一次審判期日前，認為檢察官指出之證明方法顯不足認定被
    告『有成立犯罪之可能』時，應以裁定定期通知檢察官補正
    」。本件被告持有十二包海洛因之客觀行為即已成立毒品危
    害防制條例第十一條第一項之持有第一級毒品罪，並無該項
    所定「顯不足認定被告『有成立犯罪之可能』」之情事，如
    法院認被告並無檢察官所指販賣第一級毒品之情事，亦應依
    照同法第三百條變更起訴法條，不得為程序裁判。
  (三)綜上所述，原審關於通知檢察官補正及嗣後駁回起訴之裁定
    理由容有矛盾，且適用法律有誤，爰請將原裁定撤銷等語。
二、按檢察官就被告犯罪事實，應負舉證責任，並指出證明之方
    法。法院於第一次審判期日前，認為檢察官指出之證明方法
    顯不足認定被告有成立犯罪之可能時，應以裁定定期通知檢
    察官補正，逾期未補正者，得以裁定駁回起訴，刑事訴訟法
    第一百六十一條第一項、第二項定有明文。其立法目的，無
    非在確保檢察官之舉證責任，防止濫行起訴，基於保障人權
    之立場，允宜慎重起訴，以免被告遭受不必要之訟累，並使
    無罪推定之基本原則得以貫徹。而檢察官舉證責任之內涵，
    除應盡提出證據之形式舉證責任外，尚負「指出證明之方法
    」之義務，此「指出證明之方法」，應包括「指出調查之途
    徑」、「與待證事實之關聯」及「證據之證明力」等事項（
    參照刑事訴訟法第一百五十四條第一項、第一百六十一條之
    立法說明，及最高法院九十一年度第四次刑事庭會議決議內
    容一）。
三、經查：
  (一)本件檢察官固認被告甲○○涉犯毒品危害防制條例第四條第
    一項販賣第一級毒品罪，並以1.證人吳晉金、陳名祐、王正
    章、吳南輝、吳文佳、林文欽、吳金寶、王泰山等人之筆錄
    、2.海洛因十二包（合計淨重一‧八六公克）及法務部調查
    局濫用藥物實驗室鑑定書、3.販賣毒品所得之現金新台幣（
    下同）二萬九千六百十元及金牌一面（重一‧九八公克）4.
    SIM卡三只、5.行動電話六具、6.照片十張、7.上開證人與
    被告間之通聯記錄等證據資料為證明之方法。惟：1.證人吳
    晉金、陳名祐、王正章、吳南輝、吳文佳、林文欽、吳金寶
    、王泰山等人之筆錄均僅證稱被告有販賣第二級毒品與其等
    ，但均未指證被告有販賣第一級毒品之犯行。2.持有毒品海
    洛因可能原因容有多端，單純持有或供自己施用之用乃至為
    轉讓之用，均有可能，要難僅因被告持有毒品海洛因即遽認
    其涉犯販賣第一級毒品罪嫌。3.販賣毒品所得之現金二萬九
    千六百十元及金牌一面（重一‧九八公克），與上揭證人等
    之證述配合以觀，至多僅能證明該等財物為販賣第二級毒品
    之犯罪所得，尚無從證明被告有販賣第一級毒品之犯行。4.
    通聯紀錄僅能證明被告與證人等有通聯之事實，亦不能證明
    被告有販賣第一級毒品之犯行。5.其他證據與被告是否涉嫌
    販賣第一級毒品之間欠缺關聯性。是檢察官所提之上開證據
    ，均未指出與被告販賣第一級毒品之構成要件事實之關聯性
    ，更何況檢察官於起訴書中未具體指明被告究於何時、何地
    販賣第一級毒品予何人，另就被告被訴販賣第一級毒品之次
    數、金額等均未具體敘明，致此部分犯罪事實有欠明確，不
    僅使原法院審理之對象不明，且有礙被告在訴訟法上之防禦
    權。
  (二)綜上所述，原審以本件檢察官起訴指出之犯罪事實、證據並
    其指出之證明方法，顯不足認定被告有成立販賣第一級毒品
    罪之可能，經原審於第一次審判期日前，裁定通知檢察官於
    裁定送達後二十日內補正「被告犯罪之證據並指出證明之方
    法」，該裁定業於九十七年六月十二日送達於檢察官，有送
    達證書在卷可稽，檢察官逾期並未補正，乃依據上開刑事訴
    訟法之規定，裁定駁回本件關於被告甲○○被訴販賣第一級
    毒品部分之公訴，揆諸首開說明，原裁定並無不合，是本件
    抗告並無理由，應予駁回。
四、據上論結，應依刑事訴訟法第四百十二條，裁定如主文。
中    華    民    國    97    年    7     月    25    日
                  刑事第六庭    審判長法  官  董武全
                                      法  官  曾文欣
                                      法  官  杭起鶴
以上正本證明與原本無異。
不得再抗告。
                                      書記官  魏安里
中    華    民    國    97    年    7     月    25    日


司法院資訊處製作；財團法人民間司法改革基金會備份。
